臺灣桃園地方法院民事判決　　　　　　 95年度重訴字第150號
原　　　告　丁○○
訴訟代理人　石麗卿律師
被　　　告　庚○○
　　　　　　己○○
　　　　　　壬○○
　　　　　　丙○○
　　　　　　辛○○
　　　　　　乙○○
　　　　　　戊○○
共　　　同
訴訟代理人　呂傳勝律師
複　代理人　呂丹琪律師
上列當事人間確認買賣關係不存在等事件，經本院於民國96年1
月11日言詞辯論終結，判決如下：
    主  文
原告之訴駁回。
訴訟費用由原告負擔。
    事  實
甲、原告方面：
一、聲明：
  (一)確認被告庚○○、辛○○、己○○與原告間，就坐落桃園縣
    大溪鎮○○段第60－2 、60－73及60－12地號土地，所有權
    應有部分各1/3 之買賣關係不存在。
  (二)確認被告壬○○與原告間，就桃園縣大溪鎮○○段第60－74
    及60－69地號土地所有權全部之買賣關係不存在。
  (三)確認被告乙○○與原告間，就桃園縣大溪鎮○○段第60－75
    及60－70地號土地所有權全部之買賣關係不存在。
  (四)被告庚○○、辛○○、己○○、壬○○、乙○○應分別將上
    開地號之土地於民國93年2 月3 日、同年月4 日經桃園縣大
    溪地政事務所以買賣為原因所為之所有權移轉登記，均予以
    塗銷。
  (五)被告丙○○、戊○○與原告間，就桃園縣大溪鎮○○段第60
    －2 、60－73、60－74、60－75、60－12、60－69、60－70
    、60－71地號土地（下稱系爭土地），於93年1 月15日經桃
    園縣大溪地政事務所以共有物分割為原因將系爭土地所有權
    全部辦理為原告所有之登記；及於93年1 月6 日經桃園縣大
    溪地政事務所以買賣為原因各移轉所有權應有部分1/1000予
    原告所有之登記，均應予塗銷，並將系爭土地所有權均回復
    登記為丙○○、戊○○所共有，應有部分各為1/2 。
  (六)被告丙○○、戊○○應分別將桃園縣大溪鎮○○段第60－71
    地號土地之所有權應有部分各1/2 移轉登記為原告所有。
二、陳述：
  (一)原告與被告丙○○、戊○○及壬○○之父邱家村（已歿）為
    兄弟。原告與被告丙○○、戊○○、壬○○於92年9 月13日
    簽訂協議書（下稱協議書），分別於協議書第5 條及第4 條
    約定：(1)埔頂段60－12地號土地，權利範圍4/5 （登記被告
    丙○○、戊○○名義應有部分各2/5） ，由原告丁○○及被
    告丙○○、戊○○、壬○○各均分之（60－12地號於92年11
    月17日分割增加為60－12、60－69、60－70、60－71地號，
    依協議書及附圖約定原告分得60－71地號）；(2)埔頂段60－
    2 地號土地（登記被告丙○○、戊○○名義應有部分各1/2
    ），由被告丙○○、戊○○、壬○○各應有部分1/ 3（於92
    年11月17日分割增加為60－2 、60－73、60－74、60－75地
    號）。
  (二)詎被告丙○○、戊○○於辦理移轉登記60－71地號土地予原
    告時，為同時達到移轉渠等名下土地予渠等子女即被告庚○○、辛○○、己○○、乙○○等人，及規避土地增值稅之目
    的，竟將原告設計為整個移轉程序之人頭，將上開分割後8
    筆土地先於93年1 月6 日，以買賣為原因，各移轉所有權應
    有部分1/1000予原告取得；又於93年1 月15日，以共有物分
    割為原因，將8 筆土地所有權全部移轉登記為原告所有；再
    分別於93年2 月3 日及同年月4 日，以買賣為原因，利用原
    告名義，將其中60－2 、60－73及60－12地號土地所有權移
    轉登記予被告丙○○之子即被告庚○○、辛○○、己○○所
    有，應有部分各1/3 ；其中60－74、60－69地號土地所有權
    移轉登記予被告壬○○所有；60－75、60－70地號土地所有
    權則移轉登記予被告戊○○之子即被告乙○○所有。
  (三)嗣原告於95年3 月13日接獲桃園縣政府稅捐稽徵處大溪分處
    補徵上開買賣登記之土地增值稅，合計新台幣（下同）1668
    萬6318元，經向桃園縣大溪地政事務所調閱相關之土地登記
    申請書等件，始查知上情。被告丙○○、戊○○為達上開土
    地移轉登記予渠等子女及規避土地增值稅之目的，竟利用協
    議書第5 條辦理移轉登記部分土地予原告之機會，先假藉與
    原告成立應有部分買賣及共有物協議分割契約，將系爭土地
    全部登記為原告所有，再利用原告名義，以買賣為原因，分
    別移轉系爭土地予被告庚○○、辛○○、己○○、壬○○及
    乙○○所有，致原告遭稅捐機關補徵土地增值稅，損害原告
    權益甚鉅。
  (四)原告與被告庚○○、辛○○、己○○、壬○○及乙○○間，
    就系爭土地無成立買賣契約之合意存在，揆諸最高法院88年
    度台上字第661 號判決及同院40年度台上字第1482號判決要
    旨，買賣契約尚未合法成立。從而，原告自得請求確認被告
    庚○○、辛○○、己○○、壬○○及乙○○間就前揭訴之聲
    明第1 、2 、3 項所示土地所有權之買賣關係不存在，並依
    侵權行為、不當得利及民法第227 條第2 項之法律關係，請
    求被告庚○○、辛○○、己○○、壬○○及乙○○等人塗銷
    系爭土地之所有權移轉登記，以回復損害發生前之原狀。
  (五)被告丙○○、戊○○依協議書第5 條及附圖約定，須將分割
    後60－71地號土地所有權移轉登記予原告即可，毋須將60－
    12、60－69、60－70地號土地及60－2 、60－73、60－74、
    60－75地號土地，均辦理買賣應有部分1/1000予原告，及辦
    理共有物協議分割後，進而將上開土地所有權全部登記為原
    告所有，再由原告分別以買賣為原因移轉登記予被告壬○○
    等人之必要，是被告丙○○、戊○○之上開給付，顯不合債
    之本旨，且已侵害原告之私有利益，即屬加害給付所致之損
    害，則依民法第227 條第2 項之規定，原告自得請求被告丙○○、戊○○賠償原告之損害。
  (六)綜上，原告自得依民法第213 條第1 項規定，請求被告丙○○、戊○○就系爭如附表所示8 筆土地全部於上開時間以共
    有物分割為原因辦理移轉為原告所有之登記，及以買賣為原
    因各移轉所有權應有部分1/1000予原告取得之登記，均應予
    塗銷，並將系爭土地之所有權均回復登記為丙○○、戊○○
    所有，應有部分各1/2 。另原告依協議書第5 條及附圖約定
    ，請求被告丙○○、戊○○分別將60－71地號土地之所有權
    應有部分各1/ 2移轉登記為原告所有。
三、證據：提出協議書暨附圖1 件、桃園縣政府稅捐稽徵處大溪
    分處函1 件、土地登記申請書9 件、土地增值稅繳款書21
    件、贈與稅免稅證明書2 件、原告身分證正反面各1 件、土
    地買賣所有權移轉契約書7 件、土地所有權狀6 件、土地登
    記第二類謄本1 件、異動索引7 件、印鑑證明2 件、戶籍謄
    本1 件、印花稅大額憑證應納稅額繳款書1 件、土地標示清
    冊1 件、共有土地分割明細表1 件、財政部臺灣省北區國稅
    局函1 件（均為影本）、土地登記簿謄本8 件、辦理登記須
    備文件清單1 件、地籍圖謄本1 件為證。
乙、被告方面：
一、聲明：原告之訴駁回。
二、陳述：
  (一)兩造係同一家族，原告與被告丙○○、戊○○及壬○○之父
    邱家村為兄弟，家族共有之財產分別信託登記予原告及被告
    丙○○、戊○○之名下，為免其後發生糾紛而簽訂協議書。
    協議書簽訂後，全體協議人即持協議書委託代書將原信託之
    家產依協議內容移轉登記予各分配取得或分配取得人所指定
    之人。
  (二)被告係依協議書委託代書辦理，受委任之代書建議如此節稅
    ，代書以其專業知識將上開家產辦理分割，再以買賣為原因
    辦理應有部分移轉登記後再辦理共有物分割登記以節稅。且
    依協議書約定將土地移轉登記予受分配人或其所指定之人，
    按受分配人將其分配取得之土地指定移轉登記予其所指定之
    人係權利之讓與，為法之所許，並不違法。本件移轉登記係
    委託代書辦理，登記結果與協議書所約定之內容相同，雖登
    記之中間過程略有差異，惟依最高法院62年度台上字第316
    號判決及同院50年度台上字第2675號判例意旨，顯非通謀虛
    偽意思表示。原告依通謀虛偽意思表示主張契約無效，訴請
    塗銷登記，將系爭土地回復為原有名下，顯無理由。且被告
    亦無違法之侵權行為，原告請求損害賠償，尤屬無據。
三、證據：聲請訊問證人癸○○、甲○○。
    理  由
一、兩造不爭執事項：
  (一)原告與被告丙○○、戊○○及壬○○之被繼承人邱家村為兄
    弟關係，坐落桃園縣大溪鎮○○段60－2 、60－12地號為兩
    造家族財產之一部分，原告與被告丙○○、戊○○、壬○○
    於92年9 月13日簽訂協議書，於協議書第4 條約定：「大溪
    鎮○○段60－2 地號，地目：旱，面積：723 平方公尺，權
    利範圍：全部。由丙○○、戊○○、壬○○各持分3 分之1
    。（費用由以上3 人分擔之）」；第5 條約定「大溪鎮○○
    段60－12地號，地目：旱，面積792 平方公尺，權利範圍：
    4/5 （登記戊○○2/5 、丙○○2/5 ，訴外人邱創景1/5 ）
    由丁○○、丙○○、戊○○、壬○○各均分之。（費用由以
    上4 人分擔之）」。
  (二)原60－2 地號土地於92年11月17日分割增加埔頂段60－73、
    60－74及60－75地號（下稱60－73、60－74、60－75地號）
    ；原60－12地號土地分割增加埔頂段第60－69、60－70、60
    －71及60－72地號（下稱60－69、60－70、60－71、60－72
    地號）（60－72地號為訴外人即原共有人邱創景取得）。依
    協議書約定及分割後地號，原告應分得60－71地號土地；被
    告丙○○分得60－2 、60－73、60－12地號；被告壬○○分
    得60－74、60－69地號；被告戊○○分得60－75、60－70地
    號土地。
  (三)兩造委託代書辦理移轉登記，代書於93年1 月6 日，以買賣
    為原因，將分割後60－2 、60－73、60－74、60－75及60－
    12、60－69、60－70、60－71地號土地各移轉所有權應有部
    分1/1000予原告取得。再於93年1 月15日，以共有物分割為
    原因，將上開各土地所有權全部辦理登記為原告所有；復分
    別於93年2 月3 日及同年月4 日，以買賣為原因，將其中60
    －2 、60－73及60－12地號移轉登記予被告丙○○之子即被
    告庚○○、辛○○、己○○所有，應有部分各1/ 3；其中60
    －74、60－69地號移轉登記予被告壬○○所有；其中60－75
    、60－70地號則移轉登記予被告戊○○之子即被告乙○○所
    有（如附表所示）。原告分得60－71地號土地。
  (四)原告於95年3 月13日接獲桃園縣政府稅捐稽徵處大溪分處補
    徵上開買賣登記之土地增值稅，合計1668萬6318元。
二、兩造之爭點：
  (一)系爭如附表所示8 筆土地均先以買賣為原因，各移轉應有部
    分1/1000予原告，及辦理共有物協議分割後，並將土地所有
    權全部登記為原告所有，再分別以買賣為原因移轉登記予被
    告壬○○等人之方式辦理，是否為原告所知悉？
  (二)系爭土地目前登記結果是否與協議書約定相同？
  (三)原告得否依民法第227 條第2 項、第213 條第1 項規定，請
    求被告丙○○、戊○○就系爭8 筆土地如附表之移轉登記均
    予以塗銷，並將系爭各筆土地之所有權均回復登記為丙○○
    、戊○○所有，應有部分各為1/2 ？
三、本院之判斷：
  (一)按訴狀送達後，原告不得將原訴變更或追加他訴。但擴張或
    減縮應受判決事項之聲明者，不在此限，民事訴訟法第255
    條第1 項但書第3 款定有明文。查本件原告起訴時，聲明第
    6 項原為被告丙○○、戊○○應分別將桃園縣大溪鎮○○段
    第60－12、60－69、60－70及60－71地號土地之所有權應有
    部分各1/ 8（即合計1/ 4）移轉登記為原告所有。嗣於訴狀
    繕本送達被告後，於95年8 月15日具狀減縮其聲明為如前揭
    訴之聲明第6 項所示，揆諸上揭法律規定，應予准許。
  (二)查系爭分割前60－2 及60－12地號土地為原告與被告丙○○
    、戊○○、壬○○家族財產之一部分，原信託登記於被告丙○○、戊○○名義，原告與被告丙○○、戊○○、壬○○於
    92 年9月13日簽訂協議書分割財產，於協議書第4 條約定：
    「大溪鎮○○段60－2 地號，地目：旱，面積：723 平方公
    尺，權利範圍：全部。由丙○○、戊○○、壬○○各持分3
    分之1 。（費用由以上3 人分擔之）」；第5 條約定「大溪
    鎮○○段60－12地號，地目：旱，面積792 平方公尺，權利
    範圍：4/5 （登記名下戊○○2/5 ，丙○○2/5） 由丁○○
    、丙○○、戊○○、壬○○各均分之。」；嗣於92年11月17
    日申請將60－2 地號分割增加為60－2 、60－73、60－74、
    60－75地號（登記丙○○、戊○○名義應有部分各1/2） ，
    依約定被告丙○○分得60－2 、60－73地號，壬○○分得60
    －74地號，戊○○分得60－75地號；而60－12地號分割增加
    為60－12、60－69、60－70、60－71、60－2 地號（登記丙○○、戊○○名義應有部分各1/2） ，依約定被告丙○○分
    得60－12地號、壬○○分得60－69地號、戊○○分得60－70
    地號，原告丁○○分得60－71地號；原告及被告丙○○、戊○○、邱耀堂將上開土地委由代書癸○○辦理移轉登記，被
    告丙○○、戊○○同時委託將分得部分移轉登記予其子即被
    告庚○○、辛○○、己○○及乙○○所有，經代書為節稅目
    的，於93年1 月6 日，以買賣為原因，將上開8 筆土地由丙○○、戊○○名義各移轉所有權應有部分1/1000予原告取得
    ；再於93年1 月15日，以共有物分割為原因，將8 筆土地所
    有權全部辦理登記為原告所有；復分別於93年2 月3 日及同
    年月4 日，以買賣為原因，將其中60－2 、60－73及60－12
    地號移轉登記予被告丙○○之子即被告庚○○、辛○○、己○○所有，應有部分各1/ 3（如附表編號1 、2 、5） ，其
    中60－74、60－69地號移轉登記予被告壬○○所有（如附表
    編號3 、6） ，其中60－75、60－70地號則移轉登記予被告
    戊○○之子即被告乙○○所有（如附表編號4 、7） ，原告
    分得60－71地號土地（如附表編號8） ；嗣原告於95年3 月
    13日接獲桃園縣政府稅捐稽徵處大溪分處補徵上開買賣登記
    之土地增值稅1668萬6318元等事實，為兩造所不爭執，復有
    原告提出之協議書暨附圖1 件、桃園縣政府稅捐稽徵處大溪
    分處函1 件、土地登記申請書9 件、土地增值稅繳款書21件
    、贈與稅免稅證明書2 件、原告身分證正反面各1 件、土地
    買賣所有權移轉契約書7 件、土地所有權狀6 件、土地登記
    第二類謄本1 件、異動索引7 件、印鑑證明2 件、戶籍謄本
    1 件、印花稅大額憑證應納稅額繳款書1 件、土地標示清冊
    1 件、共有土地分割明細表1 件、財政部臺灣省北區國稅局
    函1 件（均為影本）、土地登記簿謄本8 件為證，足堪信為
    真實。
  (三)系爭8 筆土地委託代書辦理移轉登記，代書以上述如附表所
    示移轉方法辦理，應為原告所知悉且同意：
    1.系爭如附表所示8 筆土地之移轉登記委由代書癸○○辦理
      ，而癸○○代書以如附表所示方法：先以買賣為原因，由
      丙○○、戊○○名義各移轉應有部分1/1000予原告所有，
      復以分割共有物為原因，全部移轉登記為原告名義，由原
      告取得全部所有權，再以買賣為原因，以原告名義移轉除
      原告分得之60－71地號土地外之其餘7 筆土地予被告壬○○及被告丙○○、戊○○之子即被告庚○○、辛○○、己○○、乙○○等人之移轉登記，均經兩造同意，業經證人
      癸○○於本院證述：「當初兩造有找我問，是否可以節稅
      ，我看他們的土地有建地、農地，我就依照他們的委託辦
      理，用共有物分割的方式去節稅。」、「（問：申請登記
      時，所附的買賣契約，都沒有真正的買賣存在？）是的。
      但是地政的登記原因只有買賣、贈與兩種，依照兩造的協
      議書只是分產，但是用贈與的方式要繳贈與稅，所以我就
      建議兩造用買賣的方式，兩造也同意。」、「（問：有無
      告訴原告說會把建地的持分全部過給原告？）有。」、「
      （問：有沒有跟丁○○說，會用買賣的名義將建地過給丙○○、戊○○以外的被告？）我有告訴他，而且印鑑章都
      是在他面前蓋的，蓋完就還他。」、「（問：當初要辦過
      戶給被告丙○○、被告戊○○兒子的時候，原告是否知道
      ？）有經過丁○○的同意，文件我都是在他面前蓋章的。
      」（見本院卷172-175 頁）；「在辦理過程中，先將各地
      號以買賣原因移轉1/1000給丁○○，再以共有物分割方式
      全部移轉為丁○○單獨所有，再以買賣原因移轉給庚○○
      、辛○○、己○○、壬○○、乙○○之過程，兩造都知悉
      ，都有與兩造說明，且移轉文件印鑑之用印，都是在他們
      面前用印，他們都有看過這些文件。」、「辦理情形有與
      兩造說明而且送件的聲請書都是當著當事人的面前蓋章的
      ，有時候是兩造都在場，有時當事人沒有辦法到我的事務
      所來，我就會到當事人的家中給他們蓋章。」、「我沒有
      保管兩造的印鑑章，需要蓋印鑑章的時候，都是我拿去給
      當事人蓋章的。」、「須備文件清單所載是一般辦理過戶
      所需要的文件，印鑑章部分寫『用後返還』是指我當場蓋
      完後，當場就還給兩造當事人。」（見本院卷第211-212
      頁）等語明確。
    2.原告雖稱：代書只要資料，沒有說要做何用途，印鑑章交
      給代書後，即由代書保管，不知蓋印文件內容，亦不知有
      將全部土地先過戶到原告名下，再以買賣方式過戶到被告
      名下，證人癸○○所列「須備文件」清單係原告交付所須
      文件後始由癸○○記載交付原告，清單上印鑑章註記「用
      後返還」，可見印鑑章由代書保管云云，惟查：
      代書受託辦理登記事件，會先列出所須文件清單通知
        當事人準備以俾辦理，乃一般常情，依原告提出證人癸○○記載之文件清單，明確記載「須備文件（金水部分
        ）」（見本院卷第193 頁），顯見係辦理本件登記事件
        前，癸○○就各當事人列出所須文件明細，就原告部分
        交予原告準備文件之用，若是原告交付文件後，癸○○
        始將文件列記清單，應會記載「交付之文件」，而非「
        須備文件」，原告稱證人癸○○代書所列文件清單係原
        告將文件交付癸○○後，癸○○始記載清單交付，有違
        常情且與事實不符。
      又依經驗法則，印鑑章乃個人重要之物，代書辦理登記
        事件，通常不會代當事人保管印鑑章，而要求當事人另
        準備「便章」，以備使用，此「便章」即由代書保管，
        而需用印鑑章時則由當事人配合用印後即由當事人取回
        。本件依證人癸○○所列「須備文件」清單所載各項物
        件，其中印章除印鑑章外，尚有記載「便章」1 枚，且
        僅印鑑章項特別註明「用後返還」，其他文件則無註記
        ，有該「須備文件」清單在卷可稽（見本院卷第193 項
        ），且參本件移轉登記事件全部辦理完畢後，代書尚有
        返還未用完之戶籍謄本、印鑑證明等文件，為原告陳述
        在卷（本院卷第232 頁），而便章1 枚亦應為返還之物
        ，惟於「須備文件」清單上均未為任何「用後返還」之
        註記，足見癸○○代書於印鑑章項特別註記「用後返還
        」是指印鑑章於蓋印後即返還，不代為保管之意甚明。
        再者，系爭土地辦理移轉登記之買賣契約書（公契）於
        92 年12 月1 日立契，有土地所有權移轉契約書（公契
        ）在卷可參（本院卷第35-36 頁），而至93年2 月3 日
        、4 日登記完成，前後長達2 月餘期間，原告顯不可能
        將印鑑章交由代書長時間保管而未聞問；再參被告庚○○、壬○○、丙○○陳述其印鑑章均係當場蓋完後自己
        收回來，沒有交給代書保管（見本院卷第233 頁），是
        證人即代書癸○○顯不可能僅保管原告之印鑑章。證人
        癸○○於本院證述沒有保管原告之印鑑章，辦理移轉登
        記文件上印鑑之用印都是在兩造當事人面前蓋印，且印
        鑑章蓋用後即交還兩造當事人等語應堪信屬實在。
      證人即代書癸○○既未保管兩造之印鑑章，且辦理移轉
        登記文件均係在當事人面前蓋用印鑑章，而本件系爭8
        筆土地以如附表所示之移轉過程，需蓋用印鑑章之情形
        有多次，且蓋用多份文件，原告均於文件上用印，已難
        認原告不知情，再參原告於本院陳述：「系爭土地原是
        要委託甲○○代書辦理，…李代書說如果要依照癸○○
        辦理的過程他不會辦理，所以才交給邱代書辦理」等語
        ，足見兩造於委託辦理登記前確有向證人癸○○詢問節
        稅方式，且癸○○亦已向兩造說明如附表所示之辦理方
        式，是原告應知悉全部移轉過程，證人癸○○於本院證
        述先以買賣為原因，將系爭8 筆土地各移轉1/1000應有
        部分予原告，復以共有物分割方式，將土地所有權全部
        移轉予原告所有，再以買賣為原因，將60－2 、60－73
        、60－12地號土地移轉登記予被告丙○○之子即被告庚○○、辛○○及己○○所有，應有部分各1/3 ；將60－
        74、60－69地號移轉登記予被告壬○○所有；將60－75
        、60－70地號土地移轉登記予被告戊○○之子即乙○○
        所有之辦理過程，均有向兩造說明等語，足堪信屬實在
        。
    3.綜上所述，原告對於上開移轉登記過程及事實，應為知悉
      且同意足可認定。
  (四)被告對原告主張訴之聲明第1 、2 、3 項所示土地之買賣關
    係均不存在，並無爭執：
    查原告與被告丙○○、戊○○、壬○○委託代書癸○○依協
    議書分割財產及被告丙○○、戊○○委託將分割之財產移轉
    登記予其子庚○○、辛○○、己○○及乙○○，為達節稅目
    的，而同意代書以如上述即附表所示方式辦理。原告因於95
    年3 月13日接獲桃園縣政府稅捐稽徵處大溪分處補徵買賣系
    爭土地之增值稅而提起本訴，被告僅以兩造係根據協議書委
    託代書以節稅方法辦理分割財產移轉登記，非通謀虛偽意思
    表示，亦無侵權行為，並願按分得土地比例負擔稅款等語置
    辯，而就原告主張與被告庚○○、辛○○、己○○間，就60
    －2 、60－73及60－12地號土地；與被告壬○○間，就60－
    74及60－69地號土地；與被告乙○○間，就60－75及60－70
    地號土地；均無買賣之事實及無買賣之法律關係存在一節則
    未予爭執。是兩造就上開土地之買賣關係不存在並無爭議。
  (五)按確認之訴之保護必要要件須有即受確認判決之法律上之利
    益，依實務上之通說即指法律關係之存否不明確，致原告在
    私法上地位有受侵害之危險，得以對於被告之確認判決除去
    者而言，如法律關係之存否為兩造所不爭執，原告在私法上
    之地位並無受侵害之危險，則不得提起確認之訴，有最高法
    院42年度台上字第1031號判例、70年台上字第2792號判決可
    資參照。是若被告對原告主張之法律關係並無爭執，即法律
    關係之存否並無不明確之情形，尚不能謂原告有即受確認判
    決之法律上利益。查本件係原告與被告丙○○、戊○○、壬○○依協議書約定分割財產，及被告丙○○、戊○○為將其
    分得財產移轉登記予其子庚○○、辛○○、己○○、乙○○
    所有，為達節稅目的，而委託代書以如附表所示方法辦理，
    兩造間就系爭土地並無買賣之事實，被告對於原告主張與被
    告庚○○、辛○○、己○○、壬○○、乙○○間就訴之聲明
    第1 、2 、3 項所示土地（如附表編號1-7） 之買賣關係不
    存在，並無爭執，即法律關係之存否並無不明確之情形，原
    告訴請確認如訴之聲明第1 、2 、3 項所示土地之買賣關係
    不存在，自難認其有即受確認判決之法律上利益。又系爭土
    地以如附表之移轉方式辦理登記既為原告所同意並配合辦理
    ，即難認有何侵權行為及加害給付。再系爭土地目前登記結
    果，原告及被告丙○○、戊○○、壬○○均已分得依協議書
    應受分配之土地，被告丙○○、戊○○雖將其分得之土地移
    轉登記予其子庚○○、辛○○、己○○及乙○○，惟難認與
    協議書約定之分產協議有違。原告依協議書應分得60－71地
    號土地，已登記為原告所有，殊無提起本件確認之訴及塗銷
    登記，再辦理移轉登記之必要。原告提起本件訴訟，顯然欠
    缺權利保護要件。至原告因接獲桃園縣政府稅捐稽徵處大溪
    分處補徵買賣系爭如附表編號1-7 所示土地之增值稅而提起
    本訴，惟原告與被告庚○○、辛○○、己○○、乙○○間並
    無買賣關係，則增值稅應由何人負擔及被告丙○○、戊○○
    將分得土地移轉予其子庚○○、辛○○、己○○、乙○○應
    負擔何稅捐，應屬公法上之問題。
  (六)綜上所述，原告請求確認與被告庚○○、辛○○、己○○、
    壬○○、乙○○見就如聲明第1 、2 、3 項所示土地之買賣
    關係不存在，及本於侵權行為、債務不履行之法則，請求被
    告庚○○、辛○○、己○○、壬○○、乙○○應分別將如附
    表編號1-7 所示地號土地於93年2 月3 日、同年月4 日經桃
    園縣大溪地政事務所以買賣為原因所為之所有權移轉登記，
    均予以塗銷；及被告丙○○、戊○○與原告間，就系爭如附
    表所示8 筆土地，於93年1 月15日經桃園縣大溪地政事務所
    以共有物分割為原因將土地所有權全部辦理為原告所有之登
    記；及於93年1 月6 日經桃園縣大溪地政事務所以買賣為原
    因各移轉所有權應有部分1/1000予原告所有之登記，均應予
    塗銷，並將系爭土地所有權均回復登記為丙○○、戊○○所
    共有，應有部分各為1/2 ；及被告丙○○、戊○○應分別將
    60 －71 地號土地之所有權應有部分各1/2 移轉登記為原告
    所有，均屬不應准許。
四、本件事證已臻明確，兩造其餘主張陳述及所提證據，經核與
    本件判決之結果均無影響，爰不另一一論述，併此敘明。
五、據上論結：本件原告之訴為無理由，依民事訴訟法第78條，
    判決如主文。
中　　華　　民　　國　　96　　年　　1 　　月　　25　　日
                  民事第二庭    法　官　蔡寶樺
以上正本係照原本作成
如對本判決上訴，須於判決送達後20日內向本院提出上訴狀
中　　華　　民　　國　　96　　年　　1 　　月　　29　　日
                    　　　　　　書記官　謝泓哲
